【裁判字號】    90,上訴,185
【裁判日期】    900809
【裁判案由】    偽證
【裁判全文】
臺灣高等法院花蓮分院刑事判決                      九十年度上訴字第一八五號
    上 訴 人
    即自訴人  乙○○
    被    告  甲○○
右上訴人因被告偽證案件，不服臺灣臺東地方法院九十年度自字第二十七號中華民國
九十年六月二十七日第一審判決，提起上訴，本院判決如左：
    主  文
上訴駁回。
    理  由
一、自訴意旨如附件自訴狀所載。
二、按不得提起自訴而提起者，應諭知不受理之判決，刑事訴訟法第三百三十四條定
    有明文。又刑事訴訟法第三百十九條所定得提起自訴之人，係限於因犯罪而直接
    被害之人，必其人之法益由於犯罪行為直接所加害，若須待乎他人之另一行為而
    其人始受損害者，即非因犯罪直接所受之損害，不得提起自訴。至個人與國家或
    社會，因犯罪而同時被害者，該被害之個人，固亦得提起自訴，但所謂同時被害
    ，自須個人之被害與國家或社會之被害由於同一之犯罪行為所致，若犯罪行為雖
    足加國家或社會以損害，而個人之受害與否，尚須視他人之行為而定者，即不能
    謂係同時被害，仍難認其有提起自訴之權。刑法上之誣告罪，得由被誣告人提起
    自訴，係以誣告行為一經實施，既足使國家司法上之審判權或偵查權妄為開始，
    而同時又至少必使被誣告者受有名譽上之損害，縱使審判或偵查結果不能達到誣
    告者欲使其受懲戒處分或刑事處分之目的，而被誣告人在名義上已一度成為行政
    上或刑事上之被告，其所受名譽之損害，自係誣告行為直接且同時所加害。至於
    他人刑事被告案內為證人、鑑定人、通譯之人，在審判或偵查時，依法具結而為
    虛偽之陳述，固足使採證錯誤，判斷失平，致司法喪失威信，然此種虛偽之陳述
    ，在他人是否因此被害，尚繫於執行審判或偵查職務之公務員採信其陳述與否而
    定，並非因偽證行為直接或同時受有損害，即與刑事訴訟法第三百十九條所稱之
    被害人並不相當，其無提起自訴之權，自不待言（最高法院二十六年度渝上字第
    八九三號判例參照）。
三、經查：本件上訴人即自訴人乙○○認被告甲○○涉有偽證罪嫌，向原審提起本件
    自訴，原審援用上開見解，認其並無提起自訴之權，不得提起自訴，而依法不經
    言詞辯論逕諭知不受理之判決，核無不當。上訴意旨仍執陳詞，徒就實體事實指
摘原判決；為無理由，應予駁回。
四、另上訴人所提之書狀雖載為「再審聲請狀」，惟本案既未確定，且其所提狀載內
    容係不服原審判決，自應依上訴程序處理，附此敘明。
據上論斷，應依刑事訴訟法第三百六十八條、第三百七十二條，判決如主文。
中      華      民      國    九十      年      八      月      九      日
                                    審判長法官  吳  鴻  章
                                          法官  張  健  河
                                          法官  林  德  盛
右正本證明與原本無異。
如不服本判決，應於送達後十日內，向本院提出上訴狀。其未敘述理由者，並應於提
出上訴狀後十日內向本院補提理由狀(須附繕本)。
                                        書記官  劉  夢  蕾
中      華      民      國    九十      年      八      月      九      日


司法院資訊處製作；財團法人民間司法改革基金會備份。
